臺灣桃園地方法院刑事判決　　　　　　　 94年度訴字第608號
公　訴　人　臺灣桃園地方法院檢察署檢察官
被　　　告　甲○○　男　29歲.
　　　　　　　　　　國民
選任辯護人　陳德義律師
上列被告因違反槍砲彈藥刀械管制條例等案件，經檢察官提起公
訴（94年度偵字第3196號），本院判決如下：
    主  文
甲○○未經許可，持有手槍，處有期徒刑柒年，併科罰金新臺幣
拾伍萬元，罰金如易服勞役，以佰元（即新臺幣玖佰元）折算
壹日。扣案美國WALTHER 廠PPK/S 型口徑九mm之制式半自動手槍
壹支（槍枝管制編號0000000000號），沒收之。又服用酒類，不
能安全駕駛動力交通工具而駕駛，處拘役肆拾日，如易科罰金，
以佰元（即新台幣玖佰元）折算壹日。
    事  實
一、甲○○明知美國WALTHER 廠PPK/S 型口徑9mm 之制式半自動
    手槍係具殺傷力，未經許可不得持有之管制制式手槍，竟於
    九十三年九月間某日，在基隆市港口附近，以新台幣（以下
    同）十六萬元之價格，向真實姓名年籍不詳，綽號「小胖」
　　之成年子，購買前述制式手槍一枝，並將之藏放於其位於桃
  　園縣八德市○○路南僑巷六弄五號之住處內而持有。甲○○
　　亦明知飲用酒類後，會導致注意力降低，控制力減弱，不能
  　安全駕駛動力交通工具，竟仍於九十三年十二月七日夜間七
    時許許，在桃園縣八德市○○路友人家中飲用酒類，致體內
    酒精度已達不能安全駕駛之狀態，仍執意於同日夜間九時許
　　，駕駛其車號BV-6871 號之自用小客車欲返家，於同日夜間
  　十一時五十分，行經桃園縣桃園市○○路與大仁街口，因而
    不慎追撞於該路口停等紅燈，由乙○○駕駛，搭載廖文林之
　　車牌號碼F4-0112 號自用小客車尾部。甲○○於車禍發生後
　　，當場雖即與乙○○、廖文林協調汽車損害賠償事宜，並應
　　允賠償，惟乙○○等人要求當場給付，並與往甲○○共同前
  　往甲○○前述住處取錢，甲○○因不滿乙○○等人要求金額
    過高，且可能打擾甲○○家人之安眠，復因酒後控制力減弱
    （惟未達精神耗弱或心神喪失之程度），一時衝動下，竟於
    家中取出前述藏放之制式手槍，朝乙○○、廖文林二人之身
    體比劃，致二人畏懼而立即逃離現場，甲○○則暫將該制式
    手槍藏匿於其前述汽車之駕駛座旁座位之坐墊內。嗣經警據
    報於翌日（即九十三年十二月八日凌晨前往甲○○住處逮捕
    甲○○，並搜索其住處及前述座車，並扣押前述制式手槍一
    支，另於同日零時十九分許，依法採取其吐氣，發現吐氣中
    酒精濃度值每公升高達一．一二毫克。
二、案經桃園縣政府警察局八德分局報請臺灣桃園地方法院檢察
    署檢察官偵查起訴。
    理  由
壹、證據能力部分
一、審判外陳述筆錄部分
    按被告以外之人於審判外之言詞或書面陳述，除法律有規定
    者外，不得作為證據。被告以外之人於審判外之陳述，雖不
    符前四條（指刑事訴訟法第一百五十九條之一至第一百五十
    九條之四）之規定，而經當事人於審判程序同意作為證據，
    法院審酌該言詞陳述或書面陳述作成時之情況，認為適當者
    ，亦得為證據。刑事訴訟法第一百五十九條第一項、第一百
    五十九條之五第一項，分別定有明文。查公訴人及辯護人對
    於審判外之陳述筆錄，除被告以外之人（證人）之警詢筆錄
    外，均不爭執證據能力，本院認為，除證人之警詢筆錄外，
    餘均具相當之可信性，依前述「同意性」之傳聞法則例外規
    定，認均具證據能力。又查被告於準備程序並未抗辯其審判
    外之陳述筆錄，有不正訊問等情，依據刑事訴訟法第一百五
    十六條第一項「任意性法則」之規定，自有證據能力。
二、無票搜索被告駕乘之汽車，因而扣押之如主文所示制式手槍
    證物部分
  (一)按搜索，經受搜索人出於自願性同意者，得不使用搜索票。
    但執行人員應出示證件，並將其同意之意旨記載於筆錄。刑
    事訴訟法第一百三十一條之一定有明文。此處「同意搜索」
    ，應係被告出於自願性之真摯同意，如被告之人身自由已處
    於受偵查機關（合法或非法）拘束之下，雖被告當時固無反
    對搜索之意，惟仍應依個案情節判斷被告真意，換言之，須
    探求被告是否係因其人身自由已受拘束，而無從亦無意再為
    反對，此等「同意」自不應視為被告之「自願性」同意，反
    係被動性，甚或被迫之同意，其當非真摯之同意。具體判斷
    之方法，例如被告當時之人身自由如未受拘束，是否即可能
    不為同意等，均足判斷被告是否自願性、真摯性之同意。另
    按檢察官、檢察事務官、司法警察官或司法警察逮捕被告、
    犯罪嫌疑人或執行拘提、羈押時，雖無搜索票，得逕行搜索
    其身體、隨身攜帶之物件、所使用之交通工具及其立即可觸
    及之處所。刑事訴訟法第一百三十條定有明文。本條所謂「
    附帶搜索」之立法目的，係在防止執法人員遭受武器攻擊，
    及防止被逮捕人湮滅隨身證據。解釋上，司法警察（官）為
    確保自身生命、身體安全，對於受搜索人所得「立即控制」
    之範圍及場所，均得搜索，並就執行處所之緊密相連處所，
    例如隔壁房間內等，有為「保護性掃視」搜索行為之必要。
  (二)查本案司法警察搜索被告之汽車，依搜索筆錄所示，係依據
    刑事訴訟法第一百三十一條之一之同意搜索。經本院於準備
    程序訊據被告當時是否同意司法警察之搜索，被告仍回答同
    意，是被告對此既無爭執，應足判斷被告係自願性之同意，
    而屬合法之同意搜索。惟查被告之汽車所以經警搜索，係因
    其持槍行為經被害人乙○○、廖文林報警，司法警察即時到
    被告住宅將被告以現行犯逮捕，因而依據刑事訴訟法第一百
    三十條之規定，而為附帶搜索，此可自卷內另有司法警察依
    據該條所為附帶搜索之搜索筆錄足證，是司法警察對於被告
    之住所及當時停放於被告住所旁被告使用之汽車，即令被告
    不同意，亦得違反被告之意志，實施附帶搜索，是本案對於
    被告之汽車所為之無票搜索，同時符合同意搜索及附帶搜索
    之要件，屬合法之無票搜索，當無疑問，而因搜索扣押之本
    案制式手槍自具證據能力。
三、槍、彈鑑定之鑑定報告書部分
    次按法院或檢察官得囑託醫院、學校或其他相當之機關、團
    體為鑑定，或審查他人之鑑定，並準用（刑事訴訟法，以下
    同）第二百零三條至第二百零六條之一之規定；其須以言詞
    報告或說明時，得命實施鑑定或審查之人為之。第一百六十
    三條第一項、第一百六十六條至第一百六十七條之七（交互
    詰問相關規定）、第二百零二條（鑑定人應於鑑定前具結）
    之規定，於前項由實施鑑定或審查之人為言詞報告或說明之
    情形準用之。刑事訴訟法第二百零八條第一、二項定有明文
    。此即所謂「機關（團體）鑑定」之制度。另按證人、鑑定
    人依法應具結而未具結者，其證言或鑑定意見，不得作為證
    據。刑事訴訟法第一百五十八條之三，定有明文。又依據同
    法第一百八十六條第一項前段、第二百零二條規定，除法律
    有特別規定定外，證人、鑑定人於陳述或鑑定前，原則上均
    應具結，以符法律明定之調查證據程序，始符嚴格證明法則
    。有疑問者，刑事訴訟法第二百零八條可否解釋為同法第二
    百零二條之特別規定，因而排除同法第一百五十八條之三之
    適用，使得並無具結之機關（團體）鑑定，具有證據能力？
    實務多數見解似採肯定說，實務操作上向來將「機關鑑定」
    與所謂「自然人鑑定」區分，認為後者依據同法第二百零二
    條應為具結，而前者因為修正前本條規定，並無必須命實際
    為鑑定之人為具結之明文，亦無準用同法第二百零二條之規
    定，實務因而認為，於囑託機關鑑定時，縱未命該醫院實際
    為鑑定之人簽名蓋章及具結，仍不得任意指為採證違背法則
    （最高法院七十五年台上字第五五五五號判例）。又修正後
    即現行本條第一項雖增訂「得命實施鑑定或審查之人，以言
    詞報告或說明」之規定，並且於同條第二項明定實施鑑定或
    審查之人為言詞報告或說明，「準用第二百零二條（即應具
    結）」之規定。解釋上前述實務見解所認為「機關鑑定無庸
    具結」之見解仍未因本條修正而改變，僅係法院或檢察官命
    實施鑑定或審查者以言詞報告或說明時，「準用」應具結之
    規定。本院以為，不論修正前或後之規定，解釋上均未排除
    機關鑑定，其實際實施鑑定者，仍應具結之規定，換言之，
    刑事訴訟法第二百零二條之規定仍應「適用」於機關鑑定，
    理由如下：（一）所謂「機關鑑定」之制度，係立法者授權
    法院或檢察官於選任個別自然人實施鑑定之外，亦得囑託具
    公信力之專業機關、團體進行鑑定，但這並不表示鑑定人即
    為「機關、團體」，而非自然人，蓋司法機關通常無法確知
    某特定自然人具有某特定專業知識能力，惟可以囑託該特定
    專業機關團體為鑑定，該機關團體自僅得委由機關團體中之
    某位或某幾位特定自然人實施鑑定，機關或團體本身無可能
    為鑑定人，例如囑託「內政部刑事警察局」為鑑定機關，為
    槍、彈是否具殺傷力之鑑定，刑事警察局自僅能委由機關內
    具特定專業機械、彈藥知識之人擔任此鑑定任務，此時鑑定
    人仍為「刑事警察局之該特定專業人員」，而非「刑事警察
    局」該機關，解釋上該專業人員（可能為司法警察或公務員
    或委外之專業人士）當然應依刑事訴訟法第二百零二條之規
    定具結，豈能僅因為其任職於或受委託於某機關、團體，即
    因而免除具結之義務（相同見解，請參見林鈺雄教授，刑事
    訴訟法，上冊總則編，二００四年九月，四版，第四八六頁
    ）。（二）不論修正前並無「準用」第二百零二條之明文，
    或修正後規定，鑑定後以言詞報告或說明時，始「準用」該
    條之規定，正突顯出鑑定人應具結，本係「直接適用」刑事
    訴訟法第二百零二條之結果，自無再藉由同法第二百零八條
    「準用」之餘地。現行第二百零八條第二項之「準用」規定
    ，應係錯誤規定，解釋上直接適用同第二百零二條即可，至
    少該準用規定之適用，應採目的性限縮之適用態度，解釋上
    應與同法第二百零八條第一項為體系解釋，係指「機關或團
    體」該「法人本身」不用具結，如當事人對於機關（團體）
    出具之鑑定結果不爭執，即令實際實施鑑定之自然人未於該
    機關（團體）出具之鑑定書中具結，該鑑定書仍具證據能力
    ，惟如當事人任一方有所爭執時，即應命實際鑑定之自然人
    到庭陳述或報告，此時該特定人應係於製作書面鑑定書，即
    「鑑定後」具結，所以與第二百零二條所規定「鑑定前」之
    具結尚有不同，所以立法者規定「準用」之。（三）按鑑定
    之經過及其結果，應命鑑定人以言詞或書面報告。刑事訴訟
    法第二百零六條第一項定有明文。刑事訴訟法第一百五十九
    條第一項之立法理由因而認為鑑定人之鑑定報告書，不受傳
    聞法則之限制，而具證據能力。惟鑑定報告書通常係鑑定機
    關（鑑定人）於審判外所製作之書面，其屬審判外之陳述性
    質，甚為明確，同法第二百零六條第一項之規定，旨在規範
    鑑定人就其鑑定之經過及結果，得以言詞或書面之方式陳述
    而已，亦即解釋上到庭之鑑定人得以言詞陳述，並輔以書面
    、圖表等文字說明，不應以曲解本條，反使得鑑定人免除其
    到庭接受調查程序之義務（相同見解參見陳運財教授，傳聞
    法則之理論與實踐，月旦法學雜誌，第九七期，第一０三頁
    以下）。足見該條項立法理由尚值商榷。解釋上機關鑑定若
    果如實務多數見解，一方面認為實際實施鑑定之人無庸具結
    ，一方面又援用前述錯誤的立法理由，認為機關鑑定書為傳
    聞法則之例外，具有證據能力，則當事人無從詰問鑑定人，
    其結果係同時架空嚴格證明法則、傳聞法則及直接審理原則
    ，並嚴重侵害被告之訴訟權。是解釋上透過具結之擔保，至
    少可以免除侵害人民訴訟權之疑慮，並且適用刑事訴訟法第
    二百零八條第二項之例外規定時，應採目的性擴張之態度，
    解釋上除經當事人同意，或另符合第一百五十九條之一以下
    之例外規定，否則，即令曾經鑑定人於審判外具結，該鑑定
    書仍無證據能力，原則上均應傳喚實際實施鑑定之人到庭，
    於審判庭經具結後，由當事人針對鑑定之程序及內容等事項
    詰問之，如此被告憲法上之訴訟權始足獲得確保，該鑑定書
    始取得證據能力。惟查被告及其選任辯護人對於內政部警政
    署刑事警察局於審判外所製作之鑑定報告書，不爭執其證據
    能力，是公訴人所提出此等鑑定報告書，業經被告、辯護人
    之同意，而具證據能力，本院自毋庸另行傳喚此等實際實施
    鑑定之自然人，合先敘明。
貳、證明力部分
一、按被告（或共犯）之自白，不得作為有罪判決之唯一證據，
    仍應調查其他必要之證據，以察其是否與事實相符，刑事訴
    訟法第一百五十六條第二項就此定有明文。其立法目的乃欲
    以補強證據擔保自白之真實性，亦即以補強證據之存在，藉
    以限制向有「證據之王」稱號的自白在證據上之價值，質言
    之，本條項乃對於自由心證原則之限制，關於自白之證明力
    ，採取證據法定原則，使自白僅具有一半之證明力，尚須另
    有其他補強證據以補足自白之證明力。而所謂補強證據，最
    高法院七十四年台覆字第一０號曾經加以闡釋：「指除該自
    白本身以外，其他足資以證明自白之犯罪事實確具有相當程
    度真實性之證據而言。雖其所補強者，非以事實之全部為必
    要，但亦須因補強證據與自白之相互利用，而足以使犯罪事
    實獲得確信者，始足當之」。司法院大法官議決釋字第五八
    二號解釋文後段，對於本條項所謂「其他必要之證據」，著
    有闡釋，足為刑事審判上操作「自白」與「補強證據」時之
    參考標準，茲節錄引述如下：「刑事審判基於憲法正當法律
    程序原則，對於犯罪事實之認定，採證據裁判及自白任意性
    等原則。刑事訴訟法據以規定嚴格證明法則，必須具證據能
    力之證據，經合法調查，使法院形成該等證據已足證明被告
    犯罪之確信心證，始能判決被告有罪；為避免過分偏重自白
    ，有害於真實發見及人權保障，並規定被告之自白，不得作
    為有罪判決之唯一證據，仍應調查其他必要之證據，以察其
    是否與事實相符。基於上開嚴格證明法則及對自白證明力之
    限制規定，所謂『其他必要之證據』，自亦須具備證據能力
    ，經合法調查，且就其證明力之程度，非謂自白為主要證據
    ，其證明力當然較為強大，其他必要之證據為次要或補充性
    之證據，證明力當然較為薄弱，而應依其他必要證據之質量
    ，與自白相互印證，綜合判斷，足以確信自白犯罪事實之真
    實性，始足當之」。
二、訊據被告對於前述犯罪事實均坦承不諱，核與被告之警詢及
    偵查訊問筆錄內容大致均符，核與證人即被害人乙○○、廖
    文林之警詢筆錄記載與被告因開車發生糾紛，及被告持扣案
    手槍恐嚇其等之情節大致相符，復有前述經合法搜索扣押之
    制式WALTHER 90手槍一支，經提示被告所不否認在卷。此外
    ，被告經警採取其吐氣檢測，其吐氣所含酒精成分達每公升
    一．一二毫克，被告當時顯有意識不清楚之情，有酒精濃度
    測定紀錄表、測試觀察紀錄表、舉發違反道路交通事件通知
    單，及現場相片附卷可證。此外，扣案制式WALTHER 90手槍
    ，經檢察官選任內政部警政署刑事警察局為鑑定機關，該局
    內之專業鑑定人，以性能檢驗法、比對顯微鏡比對法鑑定，
    認該手槍係美國WALTHER 廠製PPK/S 口徑9mm 制式半自動手
    槍，送驗時槍管內具六條來復線，其槍號遭磨滅，經以電解
    腐蝕法重現結果，因磨滅過深，無法重現，機械性能良好，
    認具殺傷力，此有內政部警政署刑事警察局九十四年一月二
    十日刑鑑字第０九三０二四八七七二號槍彈鑑定書一件在卷
    可證，並經提示被告所不否認在卷。是本案除被告任意性之
    自白外，復有如前所述證人陳述筆錄、扣案手槍物證，及鑑
    定書等證據文書，足證被告為核與卷內積極證據相符，足採
    為判決之依據。
三、惟按我學說及實務向來將構成犯罪之法律要件區分為一般共
    通要件及各罪之個別要件，關於前者，向稱之為犯罪三階層
    理論，即行為人是否構成犯罪，須依序以構成要件該當性、
    違法性及罪責等三層次之要件為審查，三者均符合者，始構
    成刑法上之犯罪。本案被告犯行既無阻卻違法事由之存在，
    其於第一、二層次之要件即均符合，惟在罪責性之責任能力
    要件是否充足部分，準備程序之指定辯護人並未提出任何主
    張，惟被告於審判期日始選任辯護人，選任辯護人於言詞辯
    論終結日為被告之利益辯稱（略以）：被告於八十七年間即
    罹患「恐慌症」之精神疾病，本案可能是遭人毆打後，因遇
    刺激致恐慌症發作，而產生與人爭鬥之行為，否則被告應不
    至於在自家持槍恐嚇他人，也不會於先前將子彈打完，僅留
    下空槍等語，並提出財團法人天主教聖保祿修女會醫院之診
    斷證明書一件為證據。辯護人既對此提出抗辯，又非空言而
    未指出證明之方法，本院自應審酌。查被告患有恐慌症，既
    有前述辯護人所提出，而公訴人不爭執證據能力之診斷證明
    書影本，應堪證明。係於九十三年九月間，即購買前述扣案
    手槍，並曾至桃園縣桃園市虎頭山上將子彈試射完畢，業據
    被告坦承一致在卷，而本案係起因於被害人等與被告偶然發
    生之車禍，足見被告並非因為本案而持其槍枝，辯護人又未
    提出被告於本案發生前曾遭人毆打或威脅之情，是被告早有
    持有扣案手槍之主觀犯意，與是否遭人毆打無關，是所罹患
    之恐慌症自與持有手槍之犯行無關。至被告於審判期日陳述
    車禍後曾遭被害人等毆打等語，固與偵查訊問筆錄內容相符
    ，惟被告於準備程序中未提出此抗辯，而警詢筆錄亦無此記
    載，是被告是否確遭毆打，其所述已有前後不一，又即令被
    告曾遭毆打，被告卻未強調此點，始會發生各次程序有記載
    及未記載之情，更足證是否遭被害人等毆打，與被告所患精
    神疾病並無重要關係，被告始未注重及此，此外，查無其他
    積極證據證明被告持槍恐嚇之犯行係因與被害人發生車禍受
    刺激致恐慌症發作所致，是此辯解應屬辯護人為被告利益所
    提出之答辯，尚不足採。至被告當時雖酒醉，惟依被告返家
    持槍威嚇被害人等，見被害人心生畏懼逃跑後，尚知立即將
    手槍藏放於其駕駛之ＢＶ－六八七一號自小客車右前坐墊，
    此舉顯然係為隱匿其持有槍枝之犯行，顯見被告當時清楚知
    悉其所為係犯罪行為，要難謂被告於行為當時已達精神耗弱
    或心神喪失之程度。被告既無阻卻罪責之事由，其犯行堪以
    認定，應予依法論科。
三、核被告甲○○所為犯行，及其間論罪及競合關係，分述如下
　(一)違反槍砲彈藥刀械管制條例及犯刑法恐嚇罪部分：
    １按被告行為後之槍砲彈藥刀械管制條例雖於九十四年一月
      二十六日經修正公布，惟係修正其中部分條文，而非修正
      全文，又其中第七條部分並未修正，自無新舊法比較之問
      題。又被告雖自承持有制式子彈七發，惟亦自承已試射完
      畢，此部分查無其他足以互核自白相符之證據，自無法證
      明其犯罪，惟此部分公訴人未經起訴，當無庸為任何諭知
      及說明。核被告持有制式手槍，並進而持以恐嚇被害人等
      之行為，係分別違反槍砲彈藥刀械管制條例第七條第四項
      之未經許可，持有制式手槍罪，及刑法第三百零五條之恐
      嚇危安罪。被告係以持有該手槍之方法，對被害人等為恐
      嚇行為，所犯未經許可持有制式手槍罪及恐嚇罪，兩罪間
      有方法、結果，及手段、目的之牽連關係，為牽連犯，應
      從情節及罪刑均較重之槍砲彈藥刀械管制條例第七條第四
      項未經許可持有制式手槍罪處斷。公訴人漏未論列刑法第
      三百零五條之罪，惟此部分犯行於起訴書既已敘明，且與
      經起訴之法條，有牽連犯之裁判上一罪關係，基於審判不
      可分原則，本院自得一併審究。又本院於審判期日業經告
      知被告該條之增列，並踐行刑事訴訟法第九十五條之告知
      義務，對於公訴人及被告之攻擊防禦權不致造成突襲，附
      此敘明。
    ２至辯護人另為被告辯稱，被告前曾另因寄藏可發射子彈具
      有殺傷力之改造手槍，違反修正前槍砲彈藥刀械管制條例
      第十一條第四項之罪，經本院於九十四年一月二十六日，
      以九十三年度訴字第一六八二號刑事判決，判處有期徒刑
      確定，而認本案與前案犯行有連續犯之裁判上一罪關係，
      應為免訴判決等語。惟按我傳統實務向來以為，連續犯為
      實體法上一罪，訴訟法上之裁判上一罪，在訴訟法上無從
      分割，此種犯罪，檢察官雖僅就其犯罪事實之一部起訴，
      其效力及於全部，亦即全部均屬法院審判之範圍，此所謂
      起訴不可分及審判不可分之原則。並認縱使法院僅就其犯
      罪事實一部審判有罪，其未經審判之他部事實，如係發生
      於該確定判決宣示判決時之前，亦為該確定判決效力所及
　　　，仍受一事不再理之限制。亦即此時該判決之實體確定力
  　　（既判力）及於全部犯罪事實。最高法院三十二年上字第
    　二五七八號判例可為代表。惟本院以為，從刑事訴訟上不
      告不理之「控訴原則」及禁止再訴之「一事不再理」原則
      觀之，實體法上之一罪，未必即等同於訴訟法上同一犯罪
      事實之同一案件（詳可參見學者林鈺雄，刑事訴訟法上冊
      ，二００四年九月四版，第二四六頁以下之說明；該學者
      早於二０００年初版書時即提出此等質疑）。亦即，如欲
      發生審判不可分及既判力擴張之效力，使及於未起訴之連
      續犯犯罪事實，必須以法院曾經對該等事實曾經踐行審理
      程序為前提，法院如未曾調查審理該等事實，即使實體法
      上為連續犯之犯罪事實，訴訟法上亦不應使生一事不再理
      之效力。換言之，實質上未經檢察官敘明追訴，及法院調
      查審判之犯罪事實，即認實體法上屬一罪之他部事實，仍
      不應該受到既判力效力所及，此觀前述所舉最高法院判例
      ，將實體法上之連續犯，為判決實屬體確定力所及之範圍
      ，限縮於該判決宣示日之前之事實，而不及於宣示判決日
      以後之「連續犯」犯罪事實，其用心良苦，更足證之。至
      於實體法上非屬連續犯之犯罪事實，而為實質上數罪關係
      者，更非前案既判力效力所及，當為自明之理。查公訴人
      所提出之前案判決，不論檢察官起訴或該案法院判決之範
      圍，均未提及，更未針對本案持有制式手槍之行為判決，
      即令被告所犯罪名相同，又怎可因而無端濫用既判力之概
      念，使得被告本案之不法行為竟無從評價？又按「寄藏」
    　與「持有」，均係將物置於自己實力支配之下，僅寄藏必
      先有他人之持有行為，而後始為之受寄代藏而已，故寄藏
      之受人委託代為保管，其保管之本身，亦屬持有，不過，
      此之持有係受寄之當然結果。不論修正前之槍砲彈藥刀械
      管制條例第十一條第四項，或現行同條例第七條第四項之
      規定，均係將「持有」與「寄藏」定為均應處罰之不同行
      為態樣，是單純之「持有」，固不包括「寄藏」，但「寄
      藏」之受人委託代為保管，其保管之本身所為之「持有」
      ，既係是「寄藏」之當然結果，法律上自宜僅就「寄藏」
      行為為包括之評價，不應另就「持有」予以論罪。最高法
      院七十四年台上字第三四ＯＯ號判例亦曾有類同意旨。是
      「寄藏」及單純「持有」即分屬兩罪，而為不同罪名。查
      辯護人所提出之前案判決，被告固亦辯稱係為與本案相同
      之綽號「小胖」之人寄藏，殊不論「小胖」究為何人，被
      告從無盡其提出證據責任之「幽靈抗辯」已無足採信之問
      題。即令本案與前案所述「小胖」確有其人，且指相同之
      人，惟查被告前案所為係「寄藏」行為，本案所為係「持
      有」行為，二者行為態樣不同，且所犯罪名分係修正前槍
      砲彈藥刀械管制條例第十一條第四項，法定刑一年以上有
      期徒刑之罪，及現行同條例第七條第四項，法定刑五年有
      期徒刑之罪。兩罪行為態樣互異，罪名亦顯不同，自非同
      一罪名，而無從成立連續犯之關係，應甚明確。辯護人此
      處所辯，顯無理由。
　(二)公共危險罪部分：
　　１核被告酒醉不能安全駕駛汽車之行為，係犯刑法第一百八
  　　十五條之三之醉態駕駛公共危險罪，本條係採抽象危險犯
    　之立法，亦即行為人有服用毒品、麻醉藥品、酒類或其他
      相類之物之行為，致不能安全駕駛動力交通工具而仍駕駛
      者，立法者即擬制行為人所為將製造一個社會所不容許之
      危險，而不待行為人駕駛動力交通工具已發生具體危害之
      公共危險為必要，學理上稱此為抽象危險犯，此種規定有
      先進國家如德、美等國之立法先例可資參考，為現代給付
      福利國家為實現對人民之生存照顧義務，基於國家維護公
      益之立場，所為保障人民權益之立法。又學理上本條亦屬
      行為犯之性質，被告一經有此不能安全駕駛而駕駛之行為
      即成立本罪，不以發生具體危害結果為必要。至所稱「不
      能安全駕駛」，係不確定之法律概念，主管機關法務部即
      有必要提供較為具體之判斷標準，就服用毒品、麻醉藥品
      部分固有明確之判斷標準，就服用酒類部分，參諸道路交
      通安全規則第一百十四條第二款飲酒後其吐氣所含酒精成
      分超過每公升０．二五毫克以上者不得駕車，否則依道路
  　　交通管理處罰條例第三十五條第一項第一款處以行政罰（
    　九十年六月一日起，法律效果為處以新臺幣一萬五千元以
      上六萬元以下罰鍰，並當場禁止其駕駛及吊扣其駕駛執照
      一年），而處以刑罰之行為較處以行政罰之行為應具有更
      大之不法性，亦即二者在不法的「量」上應有所區別，是
      法務部所訂定之處罰認定標準自應超過前揭標準，方符刑
      罰最後性之原則。按參考國外先進國家如德、美等國之認
      定標準，對於行為人如飲酒後其吐氣所含酒精成分已達每
      公升０．五五毫克或血液濃度達０．一一％以上，肇事率
    　為一般正常人之十倍，應認已達「不能安全駕駛」之標準
      ，法務部八十八年五月十八日法八八檢字第００一六六九
      號函定有明文，此一認定標準係有權機關用以補充並明確
      本條所謂不能安全駕駛之構成要件，自得為法院審判上所
      引用。至該數值以下之行為，如輔以其他客觀事實得認定
      行為人不能安全駕駛者，自仍依本條規定處罰，自屬當然
      。
　　２次按前述法務部八十八年五月十八日法八八檢字第００一
      六六九號函，性質上乃行政院法務部基於其組織法有職掌
      研修刑法之權限，在執行刑法法律所必要之範圍內，就其
      細節性及技術性之事項所為之「職權命令」，類似學理上
      之解釋性「行政規則」。職權命令乃我國特有之制度，中
      央法規標準法第七條所明定，而行政機關發布此類執行法
      律之職權命令須符合：(1)依據組織法有職權；(2)為執行某
      一特定法律所必要；(3)須僅就細節性技術性之事項為之等
      要件，此為司法院大法官議決釋字第三六七號、第三九四
      號等多號解釋所明定之原則。性質上既為行政命令，自得
      為司法機關於個案審判時所參考或援用，惟此類職權命令
      因涉及人民權益，須經發布等公布程序使受規範之人民知
      悉始為妥當，行政程序法第一百六十條第二項亦針對解釋
      性之行政規則，規定須經「發布」之方式使人民知悉。查
      本件解釋函法務部選擇以「會議紀錄」之形式「檢送」各
      有關機關，未以發布或公告等方式使人民知悉，程序上非
      無瑕疵，惟該會議紀錄所訂標準業經刊載於法務部公報第
      二二八期第二十七頁以下，亦經媒體廣泛報導周知，參以
      該標準業經執法機關引為執行依據數年，本院援引行政程
      序法第一百五十四條第二項之法理，認其至少已產生事實
      上之拘束力，在現今資訊取得容易科技發達的時代，如無
      確切事證足以推翻下，人民尚難謂不知悉本項執行標準，
      惟法務部仍應以發布或公告等方式補正此一程序上瑕疵為
      宜。
　　３復按參考國外先進國家如德、美等國之認定標準，對於行
      為人如飲酒後其吐氣所含酒精成分已達每公升０．五五毫
      克或血液濃度達０．一一％以上，肇事率為一一般正常人
      之十倍，業經外國臨床實驗有數據足證，就此專業性之判
      斷結果，基於「判斷餘地」原則上不受司法審查之法理，
      除該判斷結果有顯然違法，如引為實驗之事實資料或數據
      顯有錯誤、有專斷或與事件無關之因素考慮在內、或認定
      有違一般公認有效的評價標準等情事外，法院即應尊重此
      專業判斷。即審判實務上以之作為認定本罪構成要件之「
      證據要素」，亦即在無其他可資佐證之證據資料下，前述
      數值之存在為認定本罪成立之必要證據。當然，基於司法
      個案審查之原則，在低於前述標準之情形，如輔以其他客
      觀事證等情狀，得認定行為人不能安全駕駛者，司法機關
      於此即不受此標準之拘束，併此敘明。
　　４另須強調者，被告以同一酒醉駕車之行為，同時違反道路
      交通管理處罰條例第三十五條第一項第一款，及刑法不能
      安全駕駛罪，其行為既達應處以刑罰之程度，則其法律效
      果當應較行政罰之效果為重（行政罰最重得處以新臺幣六
      萬元罰鍰），始為妥當。是司法實務上，如對之科以刑罰
      之罰金刑，因罰金與行政罰之「罰鍰」均為財產罰，其等
      處罰之性質及種類均類似，除二者處罰之性質與種類不同
      ，例如一為罰鍰、一為拘役或有期徒刑，一為記點、吊扣
      或吊銷駕駛執照等、一為罰金等情形，必須採用不同方法
      而為併合處罰，以達行政或刑罰目的所必要者外，概不得
      重複處罰，始符一行為不重覆處罰之現代民主法治國家基
      本原則（參見司法院大法官釋字第五０三號解釋意旨）。
      從而，如同一違反不作為義務之行為，同時科以罰金及罰
      鍰，則從其一重處罰之罰金已足達成處罰目的時，即不得
      再執行行政罰之罰鍰，以符憲法保障人民權利之意旨。換
      言之，罰金刑應排除罰鍰之處罰，至其他關於罰鍰以外之
      行政罰，如記點、吊扣或吊銷駕駛執照等，因有其行政上
      之特殊考量，且與罰鍰、罰金係屬財產刑者之性質、種類
      均不同，尚非不能與罰金刑併存，自屬當然。至刑罰中之
      拘役或有期徒刑之刑，因均屬身體自由之自由刑性質，與
      罰金、罰鍰之屬財產刑性質者不同，自得與行政罰之罰鍰
      併合處罰，而無違反一行為不得重覆處罰之原則。雖拘役
      期間原則上最高為五十九日，如易科罰金，以罰金銀元三
      百元（即新臺幣九百元）折算，尚不足六萬元，惟因一方
      面仍不影響其屬自由刑之性質，另方面是否執行易科罰金
      之刑，仍屬檢察官之職權，而非必得執行易科罰金之刑（
      有期徒刑六月以下之刑同此說明）。是拘役及有期徒刑之
      刑，得與行政罰之罰鍰併存而不排斥（惟如以拘役最高五
      十九日或有期徒刑二月之刑，以現行司法實務，原則上尚
      得以新臺幣九佰元折算一日之方式易科罰金，換言之，如
      易科罰金後，反較行政罰之最高罰鍰六萬元為低，立法上
      尚有檢討之必要）。綜上，司法實務於量刑上應有此認知
      及共識，附此敘明。
　　(三)前述各罪競合關係：核被告甲○○從一重所論處之未經許
  　　可持有制式手槍罪，及所犯醉態駕駛公共危險罪，兩罪行
    　為顯然不同，罪名互異，為實質競合之數罪併罰之關係，
      應予分論併罰。
四、爰審酌被告甲○○明知未經許可不得持有管制之制式手槍，
    該制式手槍所具殺傷力更甚於改造手槍，而對社會治安所潛
    藏之危害甚鉅，另被告所犯寄藏可發射子彈具殺傷力改造手
    槍罪經起訴審判期間，仍持有該制式手槍，毫無悔改之意，
    並進而持以恐嚇被害人等，對於被害人所受身、心之危害，
    以及服用酒類不能安全駕駛之情形下，仍冒然駕駛車輛上路
    ，危及道路交通安全，顯乏尊重其他用路人生命、財產安全
    之觀念，另審酌其幸未造成其他車輛駕駛人致傷害結果，及
    被告於犯後於警詢、偵查及本院審判期間，均坦承犯行之犯
    後態度等一切情狀，分別量處如主文所示之刑，違反槍砲彈
    藥刀械管制條例罪部分，另諭知併科罰金，及易服勞役之折
    算標準；犯公共危險罪部分，另諭知易科罰金之折算標準。
    如主文所示扣案之美國WALTHER 廠製PPK/S 口徑9mm 制式半
    自動手槍一支（槍枝管制編號0000000000號），係屬槍砲彈
    藥刀械管制條例管制之物，為違禁物，應依刑法第三十八條
    第一項第一款之規定，宣告沒收之。
據上論斷，應依刑事訴訟法第二百九十九條第一項前段，槍砲彈
藥刀械管制條例第七條第四項，刑法第十一條前段、第一百八十
五條之三、第五十五條、第四十一條第一項前段、第四十二條第
二項、第三十八條第一項第一款，罰金罰鍰提高標準條例第一條
前段、第二條，現行法規所定貨幣單位折算新臺幣條例第二條，
判決如主文。
本案經檢察官林鈺雄到庭執行職務。
中    華    民    國     94    年    5    月    31    日
                        臺灣桃園地方法院刑事第六庭
                             審判長法  官  林　孟　宜
                             　    法  官　陳　永　來
                                   法  官　錢　建　榮
以上正本證明與原本無異。
如不服本判決，應於判決送達後10日內向本院提出上訴狀（應附
繕本），上訴於臺灣高等法院。
                                   書記官　劉  寶  霞
中　　華　　民　　國　　94　　年　　6 　　月　　23　　日
附錄本案論罪科刑法條全文：
槍砲彈藥刀械管制條例第7條
未經許可，製造、販賣或運輸火砲、肩射武器、機關槍、衝鋒槍
、卡柄槍、自動步槍、普通步槍、馬槍、手槍或各類砲彈、炸彈
、爆裂物者，處死刑、無期徒刑或7 年以上有期徒刑；處徒刑者
，併科新台幣3 千萬元以下罰金。
未經許可，轉讓、出租或出借前項所列槍砲、彈藥者，處無期徒
刑或 5 年以上有期徒刑，併科新台幣 1 千萬元以下罰金。
意圖供自己或他人犯罪之用，而犯前二項之罪者，處死刑或無期
徒刑；處徒刑者，併科新台幣 5 千萬元以下罰金。
未經許可，持有、寄藏或意圖販賣而陳列第1 項所列槍砲、彈藥
者，處5 年以上有期徒刑，併科新台幣1 千萬元以下罰金。第1
項至第3 項之未遂犯罰之。
刑法第185條之3
服用毒品、麻醉藥品、酒類或其他相類之物，不能安全駕駛動力
交通工具而駕駛者，處一年以下有期徒刑、拘役或三萬元以下罰
金。
